臺灣臺中地方法院交通事件裁定　　　　　96年度交聲字第19號
原處分機關　交通部公路總局臺中區監理所
異　議　人
即受處分人　甲○○
上列受處分人因違反道路交通管理處罰條例案件，對於交通部公
路總局臺中區監理所民國95年10月9日、95年10月16日、95年10
月18日、95年10月23日分別所為之處分（中監違字第裁60-E0000
0000、60-E00000000、60-E00000000、60-E00000000號裁決書）
，聲明異議，本院裁定如下：
    主  文
原處分均撤銷。
    理  由
一、原處分機關略以：本案係新竹市警察局分別於民國（下同）
    94年12月28日7時2分、95年1月17日7時11分、95年1月25日
    7時8分、95年2月24日7時10分，在新竹市○○路與金城一路
    處，查獲異議人即受處分人甲○○（下簡稱「受處分人」）
    駕駛其所有之車牌號碼3F -4506號自用小客車，有「任意跨
    越兩條車道行駛」之違規行為，遂以竹市警交字第E0000000
    0、E00000000、E00000000、E00000000號等舉發違反道路交
    通管理事件通知單，為逕行舉發。嗣受處分人未於應到案日
    期前到案，該所遂依違反道路交通管理事件統一裁罰基準表
    關於逾期裁罰之規定，分別於95年10月9日、同年10月16日
    、同年10月18日及同年10月23日各以中監違字第裁60-E0000
    0000、60-E00000000、60-E00000000、60-E00000000號裁決
    書各處罰鍰新台幣一千八百元整，並依道路交通管理處罰條
    例第六十三條第一項記違規點數一點，該等裁處於法並無不
    合等語。
二、本件受處分人則以：受處分人位於台中市○○區○○街17巷
    3弄3號之戶籍所在地為老舊宿舍，現已不堪居住使用，待重
    新整建中，故受處分人與家人均已遷離並暫居於新竹市○○
    ○路47巷24號3樓，並曾告知監理單位通信地址變更一事。
    受處分人一直未曾接獲本件之處分與裁罰通知，遲至95年11
    月24日前往監理所作車輛檢驗時，才經檢驗員告知受裁罰一
    事，被處鉅額罰鍰尚難甘服，爰依法聲明異議等語。
三、按行為人有本條例之情形者，應填製舉發違反道路交通管理
    事件通知單，並於被通知人欄予以勾記，逕行舉發者，應按
    已查明之資料填註車牌號碼、車輛種類、車主姓名或地址，
    並於通知單上方空白處加註逕行舉發之文字後，由舉發機關
    送達被通知人；又處理違反道路交通管理事件，有關文書送
    達之程序，依行政程序法之規定，違反道路交通管理事件統
    一裁罰基準及處理細則第十一條第一項第三款、第五條分別
    定有明文。而行政程序法第七十二條規定：「送達，於應受
    送達人之住居所、事務所或營業所為之」，是有關違反道路
    交通管理事件文書之送達，苟非已送達於應受送達人之住居
    所或營業所，尚難認巳符合送達之規定。而所謂「住居所」
    ，依民法第二十條之規定，乃依一定之事實，足認以久住之
    意思，住於一定之區域者，始為設定其住所於該地，亦即除
    主觀上有久住一定區域之意思外，尚須客觀上有住於一定區
    域之事實，該一定之區域始為住所，並不以登記為要件。又
    戶籍法僅為戶籍登記之行政管理規定，戶籍地址不過係依戶
    籍法所為登記之事項，並非為認定住所為唯一標準（最高法
    院93年度台抗字第393號裁定意旨參照）。又按，違反本條
    例第十二條至第六十八條之規定者，由公路主管機關處罰；
    前項處罰於裁決前，應給予違規行為人陳述之機會，道路交
    通管理處罰條例第八條第一項第一款、第二項定有明文。又
    違反道路交通管理處罰條例之行為人，未依規定自動繳納罰
    鍰或未依規定到案聽候裁決，處罰機關固得依違反道路交通
    管理事件統一裁罰基準及處理細則第四十四條第一項之規定
    ，依該處理細則附件之統一裁罰基準表，對行為人逕行裁決
    ，惟該條項規定乃必以行為人經合法收受舉發通知單後，無
    正當理由未依該舉發通知單上所載應到案日期為罰鍰之繳納
    或到案聽候裁決時，方有適用。易言之，如行為人未能合法
    收受舉發通知單之送達，即不能認受處分人已經合法收受舉
    發通知單而逕行裁決。
四、經查，本件受處分人駕駛其所有之車牌號碼3F-4506號自用
    小客車於前揭時、地先後四次違規之舉發通知單，均由原舉
    發機關依受處分人之戶籍地址「台中市○○區○○街17巷3
    弄3號」寄送，並均為「寄存送達」等情，有舉發相片十二
    幀、舉發違反道路交通管理事件通知單四紙、送達證書四紙
    、違反道路交通管理事件裁決書四份等在卷可稽。惟查，受
    處分人已於90年10月30日至原處分機關即交通部公路總局臺
    中區監理所辦理通信地址為「新竹市○○○路47巷24號3樓
    」，並於當日經登錄、生效在案一節，業經本院向該監理所
    函查屬實，此有該監理所96年1月15日中監車字第096000209
    3號函及隨函檢附之汽車異動歷史查詢表附卷可憑，而受處
    分人所提出之使用牌照稅繳款書上，亦載明其車籍通信地址
    為「新竹市○○○路47巷24號3樓」，足認異議人即受處分
    人確已向原處分機關辦理通信地址變更無誤。再者，若受處
    分人仍居住於其台中市之戶籍地，抑或仍能自戶籍地收受郵
    件，衡情，受處分人自無向原處分機關申請增設通信地址之
    必要，況以本件四次舉發之違規時間僅隔月餘，違規地點均
    在新竹市○○○路口處，更足徵受處分人陳稱因戶籍地房屋
    待整建中，目前全家暫遷居於該新竹市居所一事，尚非無據
    ；故依首開說明，尚難認上開受處分人之戶籍地即為其應受
    合法送達之唯一住居所，而認本件舉發通知單已合法送達於
    受處分人。揆諸前揭規定及說明，本件上開舉發通知單四紙
    既不能證明業已分別合法送達於受處分人，自無從因嗣後原
    處分機關業逕行對受處分人裁罰即認已經補正，而應由原舉
    發機關另向受處分人為合法之送達後，再由原處分機關依相
    關程序為裁罰，在未有合法送達該等舉發通知單前，原處分
    機關並無逕對受處分人為裁罰之權。從而，本件異議為有理
    由，應由本院將原處分均撤銷，發回原處分機關依相關程序
    處理，以資適法。
五、據上論斷，應依道路交通案件處理辦法第二十條，裁定如主
    文。
中　　華　　民　　國　　96　　年　　1　　月　 　29　　日
                      交通法庭  法  官  廖慧如
上正本證明與原本無異。
如不服本裁定應於送達後五日內向本院提出抗告狀。
                                書記官  魏宏銘
中　　華　　民　　國　　96　　年　　1　　月　 　29　　日
